【裁判字號】    88,上更(一),876
【裁判日期】    890510
【裁判案由】    毒品危害防制條例
【裁判全文】
臺灣高等法院刑事判決                        八十八年度上更(一)字第八七六號
    上  訴  人
    即  被  告  乙○○
    指定辯護人  丙○○
右上訴人因毒品危害防制條例案件，不服臺灣基隆地方法院八十八年度訴字第一五五
號，中華民國八十八年六月三十日第一審判決（起訴案號：臺灣基隆地方法院檢察署
八十八年度偵字第一四五二號）提起上訴，判決後，經最高法院第一次發回更審，本
院判決如左：
    主      文
原判決撤銷。
乙○○販賣第二級毒品，累犯，處有期徒刑柒年貳月。
扣案之古柯捌包（淨重一三０．九五公克）沒收銷燬。電子磅秤壹個、分裝夾鏈袋壹
佰壹拾伍個均沒收。
    事      實
一、乙○○曾多次犯竊盜、贓物及強盜等罪，其中於民國八十二年間因贓物案件經本
    院判處有期徒刑七月確定，於八十三年七月七日執行完畢。八十四年間所犯強盜
    罪，經最高法院判處有期徒刑五年六月，現尚在假釋中，仍不知悔改，竟基於意
    圖營利販賣毒品古柯之犯意，於八十八年二月二十三日中午十二時左右，在桃園
    縣中壢市○○路十二巷五號四樓之一居處，以一錢（約三．七五公克）新台幣（
    下同）一萬二千元之代價，向不詳姓名綽號「白狼哥」者販入第二級毒品古柯。
    嗣於八十八年二月二十四日零時許，在桃園縣中壢市○○路一之一號前，為警在
    乙○○身上口袋內查獲第二級毒品古柯一包，隨即於乙○○中壢市上開居處再查
    獲古柯三包，及乙○○所有供犯罪預備之電子磅秤一個、分裝夾鏈袋一百一十五
    個；又於同市○○路五十一號對面公園角落，查獲乙○○藏置之古柯四包，以上
    古柯共計八包（淨重一三０．九五公克）。
二、案經內政部警政署刑事警察局移送台灣基隆地方法院檢察署檢察官偵查起訴。
    理      由
一、訊據上訴人即被告乙○○固坦承於右揭時地為警查獲前述毒品等物，惟矢口否認
    有販賣毒品之犯行，辯稱：伊在警訊中自白販賣，係遭警員以強暴、利誘、疲勞
    訊問等不正方法逼供，且因吸毒藥效發作，神智不清所致。伊買入毒品是供自己
    吸用的，不是要販賣，伊並未販賣毒品予綽號「阿偉」者及其他人。在公園查到
    的毒品重三兩是綽號「石頭」之石志誠所有。當天是伊與「石頭」一起向綽號「
    白狼哥」者買毒品，因「石頭」當天有事，乃要伊買磅秤驗收對方的貨是否足量
    。伊取得毒品時，曾打行動電話0000000000號給「石頭」聯絡，告訴
    他儘快來取貨，又伊被搜索時確被查扣一串鑰匙，二本年曆記事本、統一發票等
    物云云；指定辯護人則以：本件被告有販賣古柯之嫌，乃以被告之自白為唯一之
    證據，此外並無其他證據，實不能遽為推論被告犯罪云云。
二、經查：
  (一)被告於原審調查中先稱是吸毒藥效發作，神智不清，後又改稱係遭警刑求，而於
    本院訊問時又改稱係遭警員以強暴、利誘、疲勞訊問等不正方法逼供，且因吸毒
    藥效發作，神智不清，始在警訊自白販賣毒品云云。然觀查被告警訊供詞具體詳
    細，已難認有神智不清情事，且經原審調取被告於查獲當日即八十八年二月二十
    四日進入台灣基隆看守所（附設勒戒處所）執行觀察勒戒時之體檢紀錄，查無何
    傷痕之記載且精神狀態檢查正常，有該所受觀察勒戒人健康檢查表附卷可稽（見
    原審卷第八十一頁），是被告上開辯解，顯難以採信。
  (二)被告復辯稱：扣案毒品其中僅七錢係伊所購買供自己施用，其餘三兩係綽號「石
 頭」者所購買，伊僅代為取貨，且伊取得毒品後即以行動電話與「石頭」聯絡云
    云，然被告於原審及本院前審辯論終結時止，均無法提出「石頭」其人姓名住址
    以供查證。而被告又供稱台灣宜蘭監獄有「杜文郎」，「林文郎」者認識「石頭
    」云云，經原審函查該監獄，均無其人，有該監回函二紙（見原審卷第五十頁、
    第七十頁）在卷足參。而被告所稱：以0000000000號行動電話聯絡「
    石頭」者之行動電話0000000000號云云，雖經本院分別函查和信電訊
    股份有限公司及遠傳電信股份有限公司，因所查之通話紀錄資料已逾行動通信發
    話紀錄最近六個月以內之保存期限，致無法查證，惟原審已就被告所稱「石頭」
    者之行動電話0000000000號向遠傳電信股份有限公司函查，該門號當
    時並無何通聯紀錄，有該公司查證資料（見原審卷第二十九頁）附卷足憑，準此
    ，堪認被告所辯不實。再者，證人即承辦本案之警員甲○○於本院八十九年一月
    十日訊問時證稱：我們是接到檢舉，知被告積極想跟上游毒販進貨，所以才派人
    監控，逮捕被告時，被告帶了一包東西鬼鬼祟祟的，從公園出來後東西就不見了
    ，當時被告好像發現我們，我們就抓他，搜出一包古柯，然後由被告帶我們去他
    住處搜索，又搜出古柯、磅秤等物，後來帶回局裡，被告合作地說公園裡還有毒
    品，我們才又去找，被告說有「石頭」一人，要求聯絡，我們有讓被告聯絡，但
    沒有此人，....... 我們有持搜索票，而且沒有扣押被告所說之記事本及發票，
    扣押筆錄有經被告看過及簽名，..... 監控時因未監聽被告電話，不知道被告是
    否有與綽號「石頭」者通電話，後來也讓被告打電話給上手「白狼哥」及「石頭
    」，前者否認販毒，後者電話沒有通，應無此人等語，證人即制作筆錄之警員林
    恒生於原審訊問時證稱：筆錄係因被告自行供認而制作，..... 沒有查到電話簿
    ，逮捕被告時，並無持「石頭」之相片等語（見原審卷第三十九頁背面）；於本
    院八十九年一月十日訊問時證稱：當時見被告一人提一個東西進公園後空手出來
    ，我們攔下被告後搜出一包古柯，是被告帶我們去他家，東西是分開放，並沒有
    被告所稱之發票及記事本等語，而經原審函查內政部警政署刑事警察局結果，本
    案搜索扣押人員執行搜索被告時並未扣得被告二本電話簿等情，此有該局八十八
    年五月十日（）刑偵字三（１）字第四二二二八號函乙份（見原審卷第五十七
    頁）在卷可憑，足見本案確無綽號「石頭」之人及另扣得被告所有之記事簿、發
    票等物，益證被告係個人持有上開大量毒品、電子磅秤及大小不同之分裝夾鏈袋
    無訛，被告所辯，純屬虛妄，不足採信。至被告於本院復供稱：綽號「石頭」者
    ，為被告於八十六年在宜蘭監獄服刑期間所認識之同監第一工廠服刑人石志誠云
    云，並聲請本院傳喚，惟查本件所查扣之毒品，為被告單獨販入，並無綽號「石
    頭」者與被告共同購買等情，事證明確，已如前述，本院核無再行調查綽號「石
    頭」者是否為石志誠之必要，附此敘明。
  (三)被告向上游以一錢（約三．七五公克）一萬二千元之代價買入第二級毒品古柯，
    再分裝添加一些冰糖賺取差額，以零售一錢二萬元至二萬四千元售出；藏放置於
    中光路五十一號前公園內之毒品是被告向綽號「白狼哥」者以一兩（十錢）十二
    萬元所購買，於八十八年二月二十三日約十二時，由綽號「白狼哥」的下手送來
    中壢市○○路十二巷五號四樓之一被告居處，買來是粉狀，由被告處理後分裝，
    要轉售給不特定人，若以一般行情，查獲之毒品數量出售可賣到七十餘萬元左右
    等情，業據被告於警訊時坦承不諱（見警卷第二頁至第三頁），且有經警分別在
    三地搜索查獲之白粉八包、電子磅秤一個及分裝夾鏈袋一百一十五個扣案可稽。
    該白粉八包經法務部調查局鑑定均係古柯（合計淨重一三０．九五公克），純度
    百分之四七．０九，亦有該局八十八年三月二十三日陸字第八八一三三三八三
    號鑑定通知書在卷可按（見原審卷第十九頁）。復參諸查獲之毒品古柯，淨重多
    達一百三十公克，當非僅供被告一己施用，且被告個人施用毒品亦毋庸購買電子
    磅秤及大小不同之分裝夾鏈袋（參警卷第四頁扣押證明筆錄）予以分裝等情以觀
    ，堪認被告於警訊時之自白與事實相符，足證被告係基於意圖營利而販入毒品古
    柯，被告嗣後翻異翔實初供，顯為事後圖卸飾詞，要無足採。
  綜上所述，被告所辯各節，應無事後圖卸之飾詞，委不足取。又被告否認有右揭被
  訴犯行，無從調查知悉被告是否確曾以何等價格賣出毒品古柯予何人，惟按販賣毒
  品之行為，如具營利之意思而販入或賣出，二者如有其一，犯罪即屬既遂，縱以原
  價或以低於原價讓與他人時，仍屬販賣行為（最高法院六十七年臺上字第二五○○
  號、六十九年臺上字第一六七五號判例及八十四年第三次刑事庭會議決議參照）。
  本案事證極為明確，被告犯行至堪認定，應予依論科。
三、按古柯為第二級毒品，毒品危害防制條例第二條第二項第二款定有明文。查被告
    乙○○於前揭時地意圖營利而販入古柯，核其所為，係犯毒品危害防制條例第四
    條第二項販賣第二級毒品罪。公訴人雖認被告係犯同條例第四條第一項販賣第一
    級毒品罪，然查扣案白粉經鑑定為第二級毒品古柯，已如前述，是公訴人此部分
    事實容有誤認，起訴法條於社會事實同一之範圍內應予以變更。查被告有如事實
    欄所載犯罪科刑情形，有台灣基隆地方法院檢察署刑案資料查註紀錄表附卷足考
    ，其於執行完畢五年以內再犯有期徒刑之本罪，為累犯，應依法加重其刑。
四、原審認被告乙○○罪證明確，而予以論罪科刑，固非無見。惟查被告於警訊時雖
    自承自八十七年十二月間起，以一公克七千元之代價販賣古柯與綽號「阿偉」之
    男子圖利云云，惟「阿偉」是否確有其人、真實姓名為何、被告究竟販售若干公
    克予「阿偉」、所得價款共計若干等情，均無證據資料足資認定，自難遽憑此空
    泛之供述資為犯罪事實之認定，原審失察，據此認定被告販賣古柯予綽號「阿偉
    」男子圖利，尚有未洽，被告上訴意旨猶執前詞否認犯罪，而指摘原判決不當，
    雖無足取，惟原判決既有上開可議之處，自應由本院予以撤銷改判。爰審酌被告
    素行不端，且身為律師事務所之行政助理，猶知法犯法，販賣第二級毒品，危害
    社會秩序至深且鉅，而犯罪後猶匿飾犯行等一切情狀，量處如主文第二項所示之
    刑，以示懲儆。扣案之古柯八包（淨重一三０．九五公克）為查獲之毒品，應依
    毒品危害防制條例第十八條前段規定沒收銷燬之；另扣案之電子磅秤一個，分裝
    夾鏈袋共計一百一十五個，係自被告處查獲，為被告所有，已如前述認定，且係
    預備供販賣毒品犯罪之用，亦應依刑法第三十八條第一項第二款規定宣告沒收。
五、公訴意旨另以：被告乙○○基於概括犯意，自八十七年十二月間起，在桃園縣中
    壢市○○路十二巷五號四樓之一居處，以每一公克七千元之代價，販賣第一級毒
    品海洛因予「阿偉」及其他年籍不詳者吸食，因認乙○○此部分亦涉毒品危害防
    制條例第四條第一項販賣第一級毒品罪嫌。經查此部分事實雖據被告於警訊時自
    承：八十七年十二月左右，確實日期不曉得開始販賣，對象沒有特定，知道有一
    位綽號「阿偉」等語，然被告犯罪地點、購買者「阿偉」是否確有其人、其他購
    買者究為何人，購買之數量、價格等，均無證據資料足資認定，自難遽憑此空泛
    之供述資為犯罪事實之認定。此外，復查無其他積極證據足以證明被告確有此部
    分犯行，因公訴人認此部分與前揭變更法條前之販賣毒品部分有連續犯之裁判上
    一罪關係，故不另為無罪之諭知。
據上論斷，應依刑事訴訟法第三百六十九條第一項前段、第三百六十四條、第二百九
九條第一項前段、第三百條、毒品危害防制條例第四條第二項、第十八條第一項前段
、刑法第十一條前段、第四十七條、第三十八條第一項第二款，判決如主文。
本案經檢察官林永義到庭執行職務。
中     華     民     國    八十九   年       五       月       十       日
                             臺灣高等法院刑事第十五庭
                                 審判長法  官  房  阿  生
                                       法  官  胡  泉  田
                                       法  官  雷  元  結
右正本證明與原本無異。
如不服本判決應於收受送達後十日內向本院提出上訴書狀，其未敘述上訴之理由者並
得於提起上訴後十日內向本院補提理由書（均須按他造當事人之人數附繕本）。
                                       書記官  梁  雅  華
中     華     民     國    八十九  年       五       月      十一      日
附錄：本案論罪科刑法條全文
毒品危害防制條例第四條第二項：
製造、運輸、販賣第二級毒品者，處無期徒刑或七年以上有期徒刑，得併科新臺幣七
百萬元以下罰金。


司法院資訊處製作；財團法人民間司法改革基金會備份。
